臺灣彰化地方法院刑事判決　　　　　　　99年度訴字第1494號
公　訴　人　臺灣彰化地方法院檢察署檢察官
被　　　告　蔡景松
選任辯護人　蕭博仁律師
被　　　告　施俊民
選任辯護人　江來盛律師
上列被告因重傷害案件，經檢察官提起公訴（99年度偵字第9345
號），本院判決如下：
    主  文
蔡景松共同傷害人之身體，因而致重傷，累犯，處有期徒刑肆年
陸月。
施俊民共同傷害人之身體，因而致重傷，處有期徒刑肆年陸月。
    事  實
一、蔡景松曾因搶奪案件，經本院以94年度訴字第983號判決，
    判處有期徒刑1年10月確定，入獄執行後，於民國96年3月22
    日經假釋，至96年6月7日假釋期滿未經撤銷，視為執行完畢
    。詎其仍不知悔改，僅因聽聞莊銀柱對其父親不敬等細故，
    而對莊銀柱心生不滿，竟於99年9月12日上午酒後，夥同施
    俊民，基於傷害之犯意聯絡，並均在客觀上可預見以木棍、
    竹竿毆打人之身體，可能發生內臟破裂等之重傷害結果，於
    同日上午9時20分許，至莊銀柱位於彰化縣埔鹽鄉○○村○
    ○路1巷4之1號住處門前，分持附近隨地撿拾之木棍、竹竿
    ，共同毆打莊銀柱，致莊銀柱受有頭部外傷合併前額血腫左
    側硬腦膜下出血、蛛網膜下出血、腹部鈍傷併脾臟鈍傷合併
    急性出血、左食指指骨骨折、臉部及四肢多處鈍傷及擦傷，
    嗣莊銀柱經送醫急診治療後，仍於同日切除脾臟，而造成身
    體及健康上有重大不治之重傷害。
二、案經莊銀柱訴由彰化縣警察局溪湖分局報告臺灣彰化地方法
    院檢察署檢察官偵查起訴。
    理  由
一、關於證據能力方面：
(一)按被告以外之人於審判外之言詞或書面陳述，除法律有規定
    者外，不得作為證據，刑事訴訟法第159條第1項固定有明文
    。惟被告以外之人於審判外之陳述，雖不符刑事訴訟法第15
    9條之1至第159條之4規定（得為證據之情形），而經當事人
    於審判程序同意作為證據，法院審酌該言詞陳述或書面陳述
    作成時之情況，認為適當者，亦得為證據。當事人、代理人
    或辯護人於法院調查證據時，知有第159條第1項不得為證據
    之情形，而未於言詞辯論終結前聲明異議者，視為有前項之
    同意，刑事訴訟法第159條之5第1項定有明文。查本案中公
    訴人所提出證人即被害人莊銀柱、在場目擊證人蔡勝亮之警
    詢陳述、財團法人彰化基督教醫院（以下簡稱：彰化基督教
    醫院）出具患者莊銀柱之診斷書等，均屬被告蔡景松、施俊
    民以外之人於審判外之言詞或書面陳述，被告蔡景松及其辯
    護人於本院準備程序時，不爭執其證據能力，另被告施俊民
    及其辯護人於本院準備程序時，除不同意證人莊銀柱、蔡勝
    亮之警詢陳述作為證據外，其餘部分亦不爭執其證據能力，
    且迄至本院言詞辯論終結前，均未聲明異議，而本院審酌上
    開陳述作成時之情況，亦均認為適當，故前述證據除證人莊
    銀柱、蔡勝亮之警詢陳述部分，對被告施俊民不得作為證據
    外，均得作為證據。
(二)又按被告以外之人於偵查中向檢察官所為之陳述，除顯有不
    可信之情況者外，得為證據，刑事訴訟法第159條之1第2項
    規定甚明。公訴人所提出證人莊銀柱、蔡勝亮於檢察官訊問
    時經具結之證言，被告蔡景松、施俊民及其等之辯護人均未
    爭執有何顯不可信之情況，復經本院於審理時依法定程序予
    以調查，依上述規定，自亦均得作為證據。
(三)本案中公訴人提出之警員現場蒐證照片，為警員至現場蒐證
    時，透過照相設備對現場景物、特徵拍攝所形成之機械性紀
    錄，再還原於照相紙上，因其拍攝之情形與相片所呈現之內
    容，是藉由照相設備之正確性來加以保障其內容之一致性，
    並非人對現場情形之言詞描述本身，故非屬供述證據，自無
    傳聞法則之適用；另扣案之竹竿1支及斷毀之木棍5截，皆係
    物證，非屬供述證據，亦無傳聞法則之適用；且對此等證據
    ，被告蔡景松、施俊民及其等之辯護人均不爭執有違法取得
    之情形，本院復查無不得作為證據之情況，又與本案待證事
    實具有關聯性，故均得作為證據。
二、訊據被告蔡景松對於上開事實坦承不諱。被告施俊民固承認
    被害人莊銀柱遭毆打後受有上開傷害，惟否認犯罪，辯稱：
    當天其經過前揭處所見蔡景松與莊銀柱在吵架，其去勸架，
    有把蔡景松手中之竹竿拿起來，其並未動毆手打莊銀柱等語
    。
三、本院之判斷：
(一)查被害人莊銀柱於99年9月12日上午9時20分許，在伊位於彰
    化縣埔鹽鄉○○村○○路1巷4之1號之住處門前，遭被告蔡
    景松、施俊民分持隨地拾起之木棍、竹竿共同毆打一情，除
    為被告蔡景松所承認外，並據證人莊銀柱、蔡勝亮於警、偵
    訊及本院審理時證述甚明，復有竹竿1支、斷毀之木棍5截扣
    案可佐，及現場蒐證照片5張在卷足參（見偵卷第37至39頁
    ），是被告蔡景松之自白與事實相符，可以採信。另被告施
    俊民雖以前開情詞置辯，然被告施俊民於上開時、地，確實
    有持竹竿與被告蔡景松共同毆打被害人莊銀柱之事實，業據
    證人莊銀柱於偵查中具結證稱：蔡景松是拿木棍，施俊民是
    拿竹竿，二人什麼話沒說只是罵我，接著蔡景松拿木棍打我
    的手，造成我的食指骨折，施俊民打我的頭，接下來蔡景松
    也拿木棍打我的頭，這下打得很大力，我就倒地，之後施俊
    民就拿竹竿捅我的肚子造成我的脾臟破裂，接著蔡景松則是
    用腳踹我的背部等語（見偵卷第60、61頁）；並於本院審理
    時具結證稱：當時蔡勝亮有先來跟我說蔡景松要來打我，我
    回答說，我跟他沒冤沒仇他幹嘛打我，話還沒說完，蔡景松
    就拿棍子、施俊民拿竹竿過來，他們沒說什麼，來了就打我
    ，蔡景松先拿棍子打我，被我用左手擋住，施俊民拿竹竿打
    我右邊的頭部，蔡景松又拿棍子打我左邊的頭部，我腦筋就
    一片空白，後來我昏倒在地上，意識稍微回復之後，我知道
    蔡景松用腳踹我的背部，施俊民用竹竿戳我的肚子等語（見
    本院卷第87頁背面至第90頁）。另證人蔡勝亮於本院審理時
    亦具結證稱：當時蔡景松、施俊民還在路口沒進來時，就先
    就地取材，蔡景松撿拾一支果樹的樹枝，施俊民拿竹竿，到
    現場後，一開始蔡景松、施俊民是從現場小貨車的左前方走
    過來，蔡景松是從小貨車車頭走到小貨車的右側，施俊民是
    從小貨車的左側繞到後面走到右側，前後圍住莊銀柱，蔡景
    松先打莊銀柱的身體，莊銀柱用手來擋，打之後莊銀柱上半
    身就往前彎，蔡景松再打莊銀柱的頭很多下，莊銀柱就倒下
    去，之後施俊民就拿竹竿戳莊銀柱，施俊民的手有高舉，人
    有半跳起來，將竹竿舉高往下戳下去，戳2、3下或3、4下，
    我勸架無效後，就趕快騎車去找蔡景松的父親來勸架等語（
    見本院卷第91頁背面至94頁）。按此，可見證人莊銀柱、蔡
    勝亮前開在隔離訊問下，所證述被告蔡景松、施俊民分持木
    棍、竹竿共同毆打莊銀柱之情節，互核相符。審及證人莊銀
    柱、蔡勝亮與被告施俊民均素無怨隙，且皆在具結作證有受
    偽證罪處罰之擔保下，應無構陷被告施俊民之動機與必要，
    是伊等前開證述，應可採信。從被告蔡景松、施俊民相偕抵
    達現場，並均就地取材撿拾木棍、竹竿作為毆打被害人之工
    具一節觀之，足徵被告蔡景松、施俊民對於傷害莊銀柱一事
    ，互有犯意之聯絡。至於共同被告蔡景松雖謂被告施俊民未
    毆打莊銀柱云云，除與證人莊銀柱、蔡勝亮證述之上開情節
    不符外，並應係蔡景松囿於與施俊民間之情誼，以及施俊民
    有替其一同出氣，而迴護被告施俊民，是共同被告蔡景松此
    部分之供述核無可採。從而，被告施俊民辯稱其僅在現場勸
    架、並未持竹竿毆打莊銀柱云云，洵屬飾卸之詞，不足採信
    。
(二)次查，被害人莊銀柱遭上開毆打後，因而受有頭部外傷合併
    前額血腫左側硬腦膜下出血、蛛網膜下出血、腹部鈍傷併脾
    臟鈍傷合併急性出血、左食指指骨骨折、臉部及四肢多處鈍
    傷及擦傷，嗣經送醫急診治療後，仍於同日切除脾臟，而造
    成身體及健康上有重大不治之重傷害等情，除為被告蔡景松
    、施俊民所不爭執外，復有彰化基督教醫院出具患者莊銀柱
    之診斷書3紙在卷可憑（見偵卷第36、57、64頁）。按脾臟
    為人體器官之一，若遭切除，即不可復得，自影響人身體器
    官之完整，已屬重大不治之情形，而脾臟之切除，雖其功能
    在西醫觀點可由其他淋巴組織替代，但卻有增加特殊感染機
    率，即人體免疫力減低，就人體自然防衛體系而言，若免疫
    能力之降低，身體遭受外界侵入之危險相對增加，對身體及
    健康之影響不可不謂重大，況脾臟之切除，其所主掌對身體
    之主要功能喪失，對人體將有重大影響，亦為中醫所肯定（
    最高法院87年度台上字第2881號判決意旨參照），是被害人
    莊銀柱所受之傷害為重傷害一情，可以認定。再按，共同毆
    打行為，既係各基於共同傷害之意思聯絡，而集體出手毆打
    他方，同立場之人在毆打他方過程中，彼此既相互支援合作
    ，自應就造成他方之所有傷害，負全部責任。本件被告蔡景
    松、施俊民持木棍、竹竿毆打被害人莊銀柱之身體部位，雖
    容有不同，但其等既共同毆打被害人莊銀柱而使受上開嚴重
    傷害，即應共同就被害人莊銀柱所受之傷害負其罪責。
(三)按刑法第277條第2項後段之傷害致重傷罪，係對於犯普通傷
    害罪致發生重傷結果所規定之加重結果犯，依同法第17條規
    定，以行為人能預見其重傷結果之發生而不預見為要件，此
    所謂「能預見」，係指客觀情形而言，與行為人本身主觀上
    有無預見之情形不同，是加重結果犯對於加重結果之發生，
    並無主觀上之犯意可言。本件被告蔡景松雖聽聞被害人莊銀
    柱有對其父親不敬之傳言而心生不滿，但其二人間具有遠親
    關係，平日並無深仇大恨；另被告施俊民與被害人莊銀柱素
    昧平生、先前互不相識，亦無仇怨，凡此各情為被告蔡景松
    、施俊民及被害人莊銀柱所承認，是本件應係被告蔡景松酒
    後失慮，始糾同被告施俊民前往教訓被害人莊銀柱，此參諸
    證人蔡勝亮於本院審理時證稱：蔡景松把莊銀柱拉起來，要
    莊銀柱找他父親道歉等語，益徵綦詳（見本院卷第94頁）。
    足信被告蔡景松、施俊民並無故意以木棍、竹竿毆打被害人
    莊銀柱致死或重傷之必要，是其等主觀上並無直接或間接使
    被害人受重傷之故意，應可認定。從而，公訴人認被告蔡景
    松、施俊民於主觀上具有重傷害之犯意聯絡一節，實尚乏證
    據證明，基於罪疑惟輕原則，自無從認定被告二人有重傷害
    之犯意。惟依一般常情而論，以木棍、竹竿毆打人之身體，
    在客觀上當可預見可能發生重傷害之結果，是被告蔡景松、
    施俊民所為，係屬傷害致發生重傷害之結果無訛。
(四)綜上所述，本件事證明確，被告蔡景松、施俊民所為前開犯
    行，均堪以認定。
四、論罪科刑部分：
(一)核被告蔡景松、施俊民所為，均係犯刑法第277條第2項後段
    之傷害致重傷罪。公訴人雖認被告蔡景松、施俊民各係犯刑
    法第278條第1項之重傷罪，惟如前所述，公訴人此部分所認
    容有誤會，然因被告蔡景松、施俊民傷害被害人之基本社會
    事實相同，爰依法變更起訴法條。被告蔡景松、施俊民二人
    間，就前開傷害犯行有犯意聯絡及行為分擔，皆為共同正犯
    。又被告蔡景松曾因搶奪案件，經本院以94年度訴字第983
    號判決，判處有期徒刑1年10月確定，入獄執行後，於96年3
    月22日經假釋，至96年6月7日假釋期滿未經撤銷，視為執行
    完畢一節，有前揭臺灣高等法院被告蔡景松之前案紀錄表在
    卷可稽。被告蔡景松於上開徒刑執行完畢後，5年以內故意
    再犯本件有期徒刑以上之罪，為累犯，應依刑法第47條第1
    項規定，加重其刑。
(二)審酌被告蔡景松有誣告之犯罪前科，素行不佳；另被告施俊
    民未有犯罪前科，素行尚佳，有臺灣高等法院被告蔡景松、
    施俊民之前案紀錄表各1件在卷可參；被告蔡景松僅因與被
    害人間之細故，即偕同被告施俊民持木棍、竹竿毆打被害人
    ，無視法紀，所為殊無足取；被告施俊民未能勸架，反而共
    同傷害被害人，所為亦有不該；暨斟酌被告蔡景松於犯後能
    坦承犯行，惟仍袒護被告施俊民，難認有悔意；而被告施俊
    民犯後矢口否認犯行，猶未見有悔意，復均未賠償被害人所
    受損害之犯後態度，以及被害人所受傷害程度等一切情狀，
    公訴人於本院審理時，雖以言詞求為對被告蔡景松、施俊民
    各量處有期徒刑11年、10年，然因公訴人此求刑係以被告二
    人成立「重傷害」罪（法定刑為有期徒刑5年以上12年以下
    ）為其科刑基礎，與本院上開調查後認定被告二人僅成立「
    傷害致重傷罪」（法定刑為有期徒刑3年以上10年以下），
    二者罪責已有不同，故本院審酌上情後，乃核情分別量處如
    主文所示之刑。
據上論斷，應依刑事訴訟法第299條第1項前段、第300條，刑法
第28條、第277條第2項後段、第47條第1項，判決如主文。
本案經檢察官高宏銘到庭執行職務。
中    華    民    國   100    年    9     月    1     日
                  刑事第三庭    審判長法  官  李進清
                                      法  官  林怡君
                                      法  官  陳銘壎
以上正本證明與原本無異。
如不服本判決應於收受判決後10日內向本院提出上訴書狀，並應
敘述具體理由；其未敘述上訴理由者，應於上訴期間屆滿後20日
內向本院補提理由書(均須按他造當事人之人數附繕本)「切勿逕
送上級法院」。
告訴人或被害人對於判決如有不服具備理由請求檢察官上訴者，
其上訴期間之計算係以檢察官收受判決正本之日期為準。
中    華    民    國   100    年    9     月    1     日
                                      書記官  楊筱惠
附錄本案論罪科刑法條全文：
中華民國刑法第277條
傷害人之身體或健康者，處3年以下有期徒刑、拘役或1千元以下
罰金。
犯前項之罪因而致人於死者，處無期徒刑或7年以上有期徒刑；
致重傷者，處3年以上10年以下有期徒刑。